【裁判字號】    98,消債抗,74
【裁判日期】    981027
【裁判案由】    更生
【裁判全文】
臺灣桃園地方法院民事裁定            98年度消債抗字第74號
抗  告  人
即  債務人  甲○○
上列抗告人聲請更生事件，對於本院民國98年7 月24日98年度消
債更字第215 號所為裁定，提起抗告，本院裁定如下：
    主  文
原裁定廢棄。
    理  由
一、按關於更生或清算之程序，除本條例別有規定外，準用民事
    訴訟法之規定，消費者債務清理條例（下稱本條例）第15條
    定有明文。又按認抗告為有理由者，應廢棄原裁定，自為裁
    定，必要時得命原法院或審判長更為裁定，民事訴訟法第49
    2 條亦定有明文。
二、抗告意旨略以：抗告人於民國97年12月31日遭原任職之公司
    以業務緊縮為由資遣，迄今仍在失業中，97年12月與最大債
    權人中國信託商業銀行（下稱中信商銀）協商時，因已知將
    遭裁員，恐自身無法負擔每個月新臺幣（下同）5,000 元之
    清償方案，故協商無法成立。而抗告人聲請本件更生時，為
    展現還款誠意提高債權人受償金額，並期許自身積極應徵工
    作，故參考先前收入及支出之情況，提出每月6,000 元之更
    生方案。抗告人先後面臨不同情況而提出不同協商或更生方
    案，實難認有何矛盾之處。又原裁定稱抗告人未就協商及更
    生方案之差異為釋明，實則原裁定並未通知抗告人為釋明，
    逕將未釋明之責歸於抗告人承擔，顯然不妥。另原審定於98
    年7 月22日之訊問期日，抗告人當日已出發前往法院應訊，
    惟途中因交通狀況無法準時到庭，實不可歸責於抗告人，又
    因係突發狀況，無法於事前陳報法院請假，抗告人並非無正
    當理由故意不到場，原裁定逕依本條例第46條第3 款規定駁
    回抗告人更生之聲請，自有未當，為此提出抗告，請求廢棄
    原裁定等語。
三、本件原裁定係以抗告人曾與中信商銀為前置協商，且因抗告
    人未能接受顯足以負擔之還款方案，導致前置協商不成立。
    又抗告人於更生聲請狀中自陳其於更生方案經裁定認可確定
    後，於每月15日清償6,000 元等語，而中信商銀對於本件更
    生之聲請曾具狀表示，前置協商階段該銀行所提供之還款方
    案為月繳5,000 元，分159 期，利率為百分之2 ，顯見上述
    還款金額應為抗告人足以負擔，抗告人對此並未加以釋明，
    原裁定乃定期於98年7 月22日通知抗告人到庭為說明，惟抗
    告人未於前述期日到院，原裁定即逕依本條例第46條第3款
    規定駁回抗告人更生之聲請。
四、查，抗告人於97年12月31日遭原任職之群翊工業股份有限公
    司以業務緊縮為由資遣，迄今仍在失業中之事實，有抗告人
    提出之離職證明書1 份附卷可稽，且為最大債權人中信商銀
    所不爭執（見本院98年9 月30日訊問筆錄），是抗告人主張
    其於97年12月與中信商銀協商時，因已知將遭裁員，恐自身
    無法負擔每個月5,000 元之清償方案，以致協商無法成立等
    情，尚屬可採。至於抗告人於98年5 月21日向本院聲請更生
    時，雖陳報其於更生方案經裁定認可確定後，於每月15日清
    償6,000 元等語，惟以抗告人於本件聲請更生時仍係處於失
    業之事實以觀，應認其陳報於更生方案中每月願還6,000元
    之數額，僅係抗告人為展現還款誠意，所自我期許能還款之
    金額，而並非其實際有能力還款之金額。另參酌抗告人於本
    院所定98年9 月30日之訊問期日有準時到場接受訊問等情，
    堪認抗告人陳稱其於原審所定98年7 月22日之期日係因突發
    之交通狀況而遲到，並非故意不到場等情為可信。準此，本
    件抗告人失業迄今已10個月餘，足見其應無固定收入可支付
    銀行之債務，已難期抗告人有履行當初協商所定分期攤還銀
    行債務之能力，是堪認抗告人已有不能清償債務之得聲請更
    生之事由為真正。而抗告人上開不能清償債務之事由，係於
    其向原審聲請更生時即一直存在之情事，僅係原裁定未予審
    酌，是原裁定遽予駁回抗告人之聲請更生，容有未洽。故抗
    告意旨執此指摘原裁定不當，求予廢棄，為有理由，應由本
    院將原裁定廢棄。另本院認本件有發回原審更為妥適處理之
    必要，附此敘明。
五、據上論結，本件抗告為有理由，爰依消費者債務清理條例第
    15條、民事訴訟法第492條，裁定如主文。
中    華    民    國    98    年    10    月    27    日
              民事第二庭  審判長法  官  劉克聖
                                法  官  陳彥年
                                法  官  黃漢權
不得再抗告。
以上正本係照原本作成
中    華    民    國    98    年    10    月         日
                            書  記  官  郭玉芬


司法院資訊處製作；財團法人民間司法改革基金會備份。
